【裁判字號】    97,訴,165
【裁判日期】    970307
【裁判案由】    違反醫師法
【裁判全文】
臺灣基隆地方法院刑事判決               97年度訴字第165號
公  訴  人  臺灣基隆地方法院檢察署檢察官
被      告  乙○○
上列被告因違反醫師法案件，經檢察官提起公訴（96年度偵字第
4734號），被告於準備程序進行中，就被訴事實為有罪之陳述，
經本院合議庭裁定由受命法官獨任進行簡式審判程序，判決如下
：
    主  文
乙○○未取得合法醫師資格，擅自執行醫療業務，處有期徒刑陸
月，如易科罰金，以新臺幣仟元折算壹日。緩刑年。
    事  實
一、乙○○前因誣告案件經台灣士林地方法院簡易庭於民國89年
    7 月3 日，以89年度湖簡字第219 號判決判處拘役50日，如
    易科罰金，以300 元折算1 日確定（不構成累犯）。乙○○
    、丙○○（本院另案簡易判決）2 人明知其等均未取得合法
    醫師資格，不得執行醫療業務，竟與不詳姓名之人基於犯意
    聯絡，由該不詳姓名之人向不特定人告知丙○○、乙○○2
    人可為民眾抽血、注射藥物，並提供位於臺北縣汐止市○○
    路○段310 號附近之「福正宮」2 樓之場所後，丙○○、乙
    ○○遂於96年6 月4 日之不詳時間前往上開場所，隨即由丙
    ○○替聞訊前來之不詳姓名之民眾，以該等民眾自備之針筒
    、靜脈注射等器材及葡萄糖注射液等藥物實施靜脈注射，另
    乙○○則以民眾自備之針筒為民眾抽血，其等並向每位民眾
    每次收取新臺幣（下同）100 元至200 元不等之費用，即共
    同以上開方式擅自執行醫療業務。嗣經臺北縣政府衛生局接
    獲檢舉，即率隊於同日下午7 時30分許前往上開場所執行稽
    查蒐證，而當場查獲上情。
二、案經臺北縣政府函送臺灣板橋地方法院檢察署呈請臺灣高等
    法院檢察署核轉臺灣基隆地方法院檢察署檢察官偵查起訴。
    理  由
一、本件被告所犯者非為死刑、無期徒刑、最輕本刑為3 年以上
    有期徒刑之罪或高等法院管轄第一審案件，其於準備程序進
    行中，先就被訴事實為有罪之陳述，經告知其簡式審判程序
    之旨，並聽取公訴人及被告之意見後，本院依刑事訴訟法第
    273 條之1 第1項 之規定，裁定由受命法官獨任進行簡式審
    判程序，且依同法第273 條之2 規定，簡式審判程序之證據
    調查，不受第159 條第1項 、第161 條之2 、第161 條之3
    、第163 條之1 及第164 條至第170 條規定之限制，合先敘
    明。
二、上揭犯罪事實，業據被告乙○○、共犯丙○○2 人坦承不諱
    ，並有臺北縣政府衛生局受理民眾陳訴案件紀錄表、臺北縣
    政府衛生局現場稽查工作日誌表各1 份及現場照片15張在卷
    可稽。且按醫療工作之診斷、處方、手術、病歷記載、施行
    麻醉等醫療行為，應由醫師親自執行，至於靜脈注射等相關
    醫療行為，得在醫師指示，由相關醫事人員為之；又疾病之
    檢查、診斷與治療屬醫療業務整體連貫作業。抽血檢驗屬醫
    療行為。抽血得由醫事檢驗人員或其他醫事人員依醫師指示
    為之；檢驗應由醫事檢驗人員依醫師處方或檢驗單為之。未
    具醫師資格者擅自赴民宅為民眾抽血檢驗，應屬違反醫師法
    第28條規定擅自執行醫療業務行為，業經行政院衛生署分別
    以86年4 月9 日衛署醫字第86005887號及86年3 月26日衛署
    醫字第8601272 號函示明確，被告乙○○、共犯丙○○2 人
    未具醫師或醫事人員資格，即前往上開宮廟2 樓，分別為數
    位民眾實施靜脈注射及抽血等醫療行為，自係擅自執行醫療
    業務。據此，被告乙○○之自白與事實相符，其犯行已堪認
    定。
三、論罪科刑：
  (一)核被告所為，係犯醫師法第28條前段未取得合法醫師資格，
    擅自執行醫療業務之罪。
  (二)又刑事法若干犯罪行為態樣，本質上原具有反覆、延續實行
    之特徵，立法時既予特別歸類，定為犯罪構成要件之行為要
    素，則行為人基於概括之犯意，在密切接近之一定時、地持
    續實行之複次行為，倘依社會通念，於客觀上認為符合一個
    反覆、延續性之行為觀念者，於刑法評價上，即應僅成立一
    罪。學理上所稱「集合犯」之職業性、營業性或收集性等具
    有重複特質之犯罪均屬之，例如經營、從事業務、收集、販
    賣、製造、散布等行為概念者是（最高法院95年度臺上字第
    1079號判決意旨參照）。而擅自執行醫療業務者之所謂業務
    ，係指以反覆同種類之行為為目的之社會活動，無論受其診
    治之人多少，或同一人受診多少次，均屬一個業務行為，應
    僅成立一罪。被告乙○○與共犯丙○○間有犯意之聯絡，行
    為之分擔，為共同正犯。
  (三)本院審酌被告擅自執行醫療業務之行為，業已危害國民健康
    ，並危及醫政衛生管理，惟慮其犯後坦承之態度等一切情狀
    ，量處如主文所示之刑，併諭知易科罰金之折算標準。
  (四)查被告前未曾因故意犯罪受有期徒刑以上刑之宣告，有本院
    卷附臺灣高等法院被告前案紀錄表可稽，本院認其經此教訓
    後，當知警惕，應無再犯之虞，因認其所受宣告之刑，以暫
    不執行為適當，併予宣告緩刑3 年，以勵來茲，用啟自新。
據上論斷，應依刑事訴訟法第273 條之1 第1 項、第299 條第1
項前段，醫師法第28條前段，刑法第11條前段、第28條、第41條
第1 項前段、第74條第1 項第1 款，判決如主文。
本案經檢察官甲○○到庭執行職務。
中    華    民    國    97    年    3     月    7     日
                  刑事第三庭法  官  黃永定
以上正本證明與原本無異。
如不服本判決應於收受本判決後10日內向本院提出上訴書狀，其
未敘述上訴理由者，並得於提起上訴後10日內向本院補提理由書
狀（均須按他造當事人之人數附繕本）「切勿逕送上級法院」。
中    華    民    國    97    年    3     月    7     日
                            書記官  劉珍珍
附錄論罪法條：
醫師法第28條
未取得合法醫師資格，擅自執行醫療業務者，處6 個月以上5 年
以下有期徒刑，得併科新臺幣30萬元以上150 萬元以下罰金，其
所使用之藥械沒收之。但合於下列情形之一者，不罰：
一在中央主管機關認可之醫療機構，於醫師指導下實習之醫學院
  、校學生或畢業生。
二在醫療機構於醫師指示下之護理人員、助產人員或其他醫事人
  員。
三合於第11條第1 項但書規定。
四臨時施行急救。


司法院資訊處製作；財團法人民間司法改革基金會備份。
